【裁判字號】    89,訴,1590
【裁判日期】    900511
【裁判案由】    傷害致死
【裁判全文】
臺灣桃園地方法院刑事判決                        八十九年度訴字第一五九號
    公  訴  人  臺灣桃園地方法院檢察署檢察官
    被      告  甲○○
                劉  凱  律師
右列被告因傷害致死案件，經檢察官提起公訴（八十九年度偵字第一四００九號），
本院判決如左：
    主  文
甲○○共同連續傷害人之身體，因而致人於死，處有期徒刑拾年，高爾夫球桿壹支沒
收。
    事  實
一、甲○○於民國（下同）八十九年二月二十七日凌晨零時許，駕駛自用小客車至桃
    園縣中壢市○○路二二二號（起訴書誤載為二二七號）「真珠檳榔攤」前，停車
    欲購買檳榔時，因遭由陳傳忠所駕駛，已買畢檳榔後欲離開上開地點之自用小客
    車，在倒車時不慎撞及其所停放之上開自用小客車，甲○○即因之心生不滿，持
    其所有高爾夫球桿乙支下車，逕行敲破陳傳忠所駕駛上開自用小客車之擋風玻璃
    乙片（毀損部分犯行未據告訴），陳傳忠見狀亦即下車離去，並在附近撿拾木棍
    乙支返回上開現場，甲○○即基於普通傷害之概括犯意，先持上開高爾夫球桿毆
    擊陳傳忠身體多處，而與陳傳忠發生互毆，致陳傳忠之雙腳膝關節部，因之受有
    擦挫傷多處等傷害，「真珠檳榔攤」老板乙○○見狀即行出面架開甲○○、陳傳
    忠二人，後陳傳忠通知其配偶丙○○於十餘分鐘後到達上開現場處理，其後另有
    年籍不詳之成年男子二、三人（該成年男子二、三人均未據偵查起訴）到場，並
    與甲○○一同與陳傳忠、丙○○二人發生爭執，甲○○即與該成年男子二、三人
    基於上開同一普通傷害之犯意聯絡，由甲○○擋住丙○○，再由該成年男子二、
    三人以徒手方式（起訴書贅載「分持高爾夫球桿」），一同毆擊陳傳忠，致陳傳
    忠之臉部、上唇部、右手肘部及雙手手指處，分別因之受有擦挫傷多處及硬腦膜
    下出血等傷害，並致陳傳忠於八十九年五月十一日晚上七時五十分許，因所受上
    開硬腦膜下出血之腦膜增厚伴有續發性出血，併發右側迴腦疝（至於陳傳忠經
    鑑定出另有支氣管肺泡性肺炎之疾病，應係其生前於八十九年五月九日因上呼吸
    道感染所致，而與其所受上開多處擦挫傷及硬腦膜下出血等傷害無關），發生呼
    吸困難，經送往桃園縣中壢市新國民醫院急救，再轉往桃園縣桃園市桃園醫院急
    救，仍於同年月十三日凌晨一時許不治死亡。
二、案經陳傳忠之配偶丙○○訴由桃園縣警察局中壢分局報請臺灣桃園地方法院檢察
    署檢察官偵查起訴。
    理  由
一、訊據被告甲○○坦承於右揭時地因駕車發生碰撞，持上開高爾夫球桿與被害人陳
    傳忠發生互毆，並致被害人陳傳忠受有上開多處擦挫傷害之傷害等情，惟矢口否
    認右揭犯行，辯稱：伊雖曾持上開高爾夫球桿毆擊陳傳忠身體多處，惟並未持以
    毆擊陳傳忠之頭部，且伊亦未與該二、三名成年男子一同毆擊陳傳忠，伊僅與陳
    傳忠發生互毆乙次，而伊為上開傷害陳傳忠乙事，已前與陳傳忠生前達成訴訟外
    之民事和解，並已行全數清償完畢，雖陳傳忠於八十九年五月十三日因硬腦膜下
    出血之腦膜增厚有續發性出血，併發右側迴腦疝而不治死亡，惟與伊上開傷害
    犯行間並無任何因果關係云云。經查：被害人陳傳忠於八十九年五月十一日晚上
    七時五十分許，因受有硬腦膜下出血之腦膜增厚伴有續發性出血，併發右側迴
    腦疝，發生呼吸困難，經送往桃園縣中壢市新國民醫院急救，再轉往桃園縣桃園
    市桃園醫院急救，仍於同年月十三日凌晨一時許不治死亡乙節，業據告訴人丙○○於警、偵訊中及本院審理時指訴明確，復為被告於本院審理時所不否認在卷，
    且被害人陳傳忠上開不治死亡之結果，亦據臺灣桃園地方法院檢察署檢察官督同
    檢驗員到場相驗屬實，並製有相驗屍體證明書、驗斷書及勘驗筆錄各乙份，在卷
    可稽，而被害人陳傳忠經法務部法醫研究所鑑定人孫家棟進行解剖鑑定之結果，
    亦發現被害人陳傳忠「頭皮下有出血于右頂顳部，....，腦膜血管有殘留出血于
    右頂部，實質切面呈充血及水腫外有右側迴腦疝」，且經顯微鏡觀察結果，被
    害人陳傳忠「硬腦膜下出血已有膜形成且有巨形微血管形成（二個月左右）」，
    而認被害人陳傳忠「係因外力造成的慢性硬腦膜下出血之腦膜增厚伴有續發性出
    血，併發右側迴腦疝及支氣管肺胞性肺炎死亡，根據病理變化可符合二個月前
    的外傷，已有硬腦膜的變化」等語在卷，此有該所（８９）法醫所醫鑑字第０五
    七八號鑑定書乙份可稽，足堪認定。又被告於八十九年二月二十七日凌晨零時許
    ，在上開「真珠檳榔攤」前因駕車發生碰撞問題，與被害人陳傳忠發生爭執，並
    先持上開高爾夫球桿毆擊被害人陳傳忠，再於告訴人丙○○到達上開現場後，擋
    住丙○○，再由年籍不詳之成年男子二、三人以徒手方式，一同毆擊被害人陳傳
    忠，致被害人陳傳忠因之受有上開多處擦挫傷及硬腦膜下出血等傷害之結果，業
    據告訴人丙○○迭次於警、偵訊中及本院審理時指訴明確，核與證人乙○○於警
    訊中及本院審理時證稱「....，雙方因陳傳忠在買完檳榔後車子無法倒退而與甲○○發生口角，繼而甲○○從車上拿出高爾夫球桿敲打陳傳忠的自小客擋風玻璃
    ，並欲打陳傳忠，陳傳忠見狀跑離開現場，隨後本來甲○○看到陳傳忠離去，甲○○騪要上車離去時，陳傳忠手持木棍返回現場毆打甲○○，即而兩者發生互毆
    ，我為恐事態擴大將兩人拉開，死者的太太丙○○也到達現場，沒想到雙方又吵
    了起來，不久後又來了四、五名不明男子赤手空拳毆打死者陳傳忠，而後因死者
    陳傳忠的太太丙○○報警，雙方才停止毆鬥，而甲○○及四、五名不知名男子一
    同離去，.... （見相驗卷第二十七頁）」、「....，案發當天我有在場，當天
    是因為死者先開車來買檳榔，後來被告也開車來買，死者因被告車子開的很近無
    法駛離就按喇叭，雙方車子有輕微碰到就吵起來了，被告有喝酒，雙方均是一個
    人開車，被告就拿壹支高爾夫球桿砸死者車子，但沒有打死者，之後死者就逃走
    了，過二、三分鐘後，死者拿一根木棍回到現場，二人就對打，我就勸他們不要
    打架了把他們分開，過了十幾分鐘後告訴人就來了，死者及被告都還在，三人在
    走廊那裡談，被告有向死者道歉，但談到最後又吵起來了，....，我有看到被告
    與告訴人講話很大聲，約隔十幾分鐘後，我有看到二、三人來，這些人約二、三
    十歲，這二、三人有無帶木棍等我沒看到，接著雙方又在拉扯了，拉扯了一陣子
    ，....，我當時很害怕沒有再出去勸架，....，告訴人帶死者去醫院，當時我有
    看到死者身上有傷，.... （見本院卷八十九年十二月十二日筆錄）」、「（雙
    方是何人在拉扯？）有死者、被告、告訴人及該二、三人一起拉扯，.... （見
    同上卷頁筆錄）」、「....，我有看到死者有被人用腳踢，踢死者的人我不認識
    ，.... （見同上卷八十九年十二月二十九日筆錄）」等語相符，復有被害人陳
    傳忠於案發當天前往醫院就診後所攝得受傷照片十紙及其病歷摘要乙紙，在卷可
    稽，亦堪認定。雖被告迭次於警、偵訊中及本院審理時均否認有毆擊被害人陳傳
    忠之頭部，亦未與其他成年男子第二次毆擊被害人陳傳忠云云，惟不僅核與告訴
    人丙○○之指訴及證人乙○○之證述情節，均不相符，且經本院審視被害人陳傳
    忠於八十九年二月二十七日前往就診後所攝得照片後，可知被告除手、腳部位外
    ，其臉部亦受有多處擦挫傷，此有該照片十紙可佐，至為明確，是被告此部分所
    辯，顯係事後卸責之詞，不足採信。雖證人乙○○於本院審理時證稱其當時未見
    到被告第二次有動手毆擊被害人陳傳忠等語，惟被告於既於該成年男子二、三人
    毆擊被害人陳傳忠，在一旁將告訴人丙○○拉住，業據告訴人丙○○於本院審理
    時指訴「....，被告有抓著我，其他十多人打了我先生十多分鐘，.... （見本
    院卷八十九年十一月二十八日筆錄）」等語明確，且證人乙○○於本院審理時亦
    證稱被告確與該成年男子二、三人一同與被告、告訴人發生拉扯乙情，有如上述
    ，而被告復於事後與該成年男子二、三人一同離去上開現場，亦據證人乙○○於
    警訊中證述綦詳，是該成年男子第二次徒手毆擊被害人陳傳忠時，被告雖未親自
    動手參與毆擊被害人陳傳忠，然被告與其等間顯有犯意之聯絡及行為之分擔，至
    為顯然。再者，被害人陳傳忠所受上開硬腦膜下出血之傷害，於鑑定人孫家棟進
    行解剖鑑定時，發現被害人陳傳忠「硬腦膜下出血已有膜形成且有巨形微血管形
    成（二個月左右）」，而認被害人陳傳忠「係因『外力造成』的慢性硬腦膜下出
    血之腦膜增厚伴有續發性出血，併發右側迴腦疝及支氣管肺胞性肺炎死亡，根
    據病理變化可符合『二個月前的外傷』，已有硬腦膜的變化」等語明確，有如上
    述，亦核與被告及該成年男子二、三人，於八十九年二月二十七日凌晨零時許，
    先後持上開高爾夫球桿及徒手之方式，毆擊被害人陳傳忠身體多處之事實相符，
    亦堪認定。綜上所述，被害人陳傳忠於右揭時地所受上開硬腦膜下出血之傷害結
    果，顯係被告與該成年男子二、三人於八十九年二月二十七日凌晨零時許，以上
    述方式一同傷害所致，並因被害人陳傳忠未能及時查覺上開之傷害結果，復未及
    時就醫，始遲至八十九年五月十一日晚上七時五十分許，因所受上開硬腦膜下出
    血之腦膜增厚伴有續發性出血，併發右側迴腦疝，發生呼吸困難，經送往桃園
    縣中壢市新國民醫院急救，再轉往桃園縣桃園市桃園醫院急救，仍於同年月十三
    日凌晨一時許仍不治死亡，則被害人陳傳忠上開死亡之結果，顯係因被告於右揭
    時地之傷害犯行之加重結果所致，至為灼然。又被害人陳傳忠個人於生前之健康
    情形，均屬正常，並無任何意外或惡疾乙情，業據告訴人丙○○於本院審理時供
    述明確，且證人乙○○於本院審理時亦證稱「....，死者我認識，死者的外表看
    起來很健康，死者從沒有跟我提過他有何病痛，.... （見本院卷八十九年十二
    月十二日筆錄）」等語屬實，而經本院依職權調取被害人陳傳忠生前之全民健康
    保險就診記錄，亦查無被害人陳傳忠生前有何重大疾病之就診記錄，此有中央健
    康保險局北區分局九十年一月十七日健保桃佳字第九０００一八六七號函及其就
    醫資料各乙份，在卷可稽，足堪認定，是被告辯稱被害人陳傳忠所受上開硬腦膜
    下出血之結果，非其上開傷害之犯行所致云云，顯亦係其事後卸責之詞，亦不足
    採信。至於被害人陳傳忠經鑑定出另有支氣管肺泡性肺炎之疾病，應係其生前於
    八十九年五月九日因上呼吸道感染所致，此有本院依職權調取被害人陳傳忠生前
    於桃園縣中壢市天晟醫院之就診紀錄乙份可稽，亦堪認定。而與被告及該成年男
    子二、三人於右揭時地之傷害犯行無涉，附此敘明。被告犯行已臻明確，應予依
    法論科。
二、核被告所為，係犯刑法第百七十七條第一項之普通傷害罪及同條第二項前段之傷
    害人之身體，因而致人於死罪（起訴書誤載為第二項之過失致死罪）。公訴人雖
    漏未起訴被告上開第一次持高爾夫球桿毆擊被害人陳傳忠之傷害犯行，惟被告此
    部分所犯，與公訴人原起訴部分（即第二次毆擊被害人陳傳忠之犯行）間，有連
    續犯之裁判上一罪關係，依刑事訴訟法第二百六十七條之規定，應併為公訴人原
    起訴部分效力所及，本院自得併予審理，合先敘明。被告先後二次傷害之犯行，
    其時間緊接，所犯構成要件相同，顯係基於概括犯意所為，應依刑法第五十六條
    之規定論以較重之傷害人之身體，因而致人於死乙罪，並加重其刑（法定本刑無
    期徒刑部分，則依法不得加重）。被告就所犯上開第二次毆擊被害人陳傳忠之罪
    與該二、三名成年男子間，均有犯意聯絡及行為分擔，為共同正犯。爰審酌被告
    僅因駕車發生碰撞問題，即持上開高爾夫球桿毆擊被害人陳傳忠，復與該二、三
    名成年男子第二次毆擊被害人陳傳忠，致其因之受有上述硬腦膜下出血之傷害結
    果，因而於八十九年五月十三日凌晨一時許不治死亡，已嚴重損及被害人陳傳忠
    及其配偶即告訴人丙○○之權益及被告犯罪後之態度等一切情狀，量處如主文所
    示之刑，以資儆懲。至於上開高爾夫球桿乙支，雖未據扣押在案，惟既為被告所
  有供犯罪所用之物，業據被告供承在卷，復無法證明其已滅失不存，自仍應依刑
    法第三十八條第一項第二款之規定，宣告沒收之。
據上論斷，應依刑事訴訟法第二百九十九條第一項前段，刑法第二十八條、第五十六
條、第二百七十七條第二項前段、第三十八條第一項第二款，判決如主文。
本案經檢察官黃謀信到庭執行職務。
中      華      民      國      九十      年     五     月    十一    日
                          臺灣桃園地方法院刑事第四庭
                              法  官  林 晏 鵬
右正本證明與原本無異。
如不服本判決，應於判決送達後十日內向本院提出上訴狀( 應附繕本 )，上訴於
臺灣高等法院。
                              書記官  張 雅 慧
中        華        民        國   九十   年   五   月    十一    日
附錄法條：刑法第二百七十七條
刑法第二百七十七條
傷害人之身體或健康者，處三年以下有期徒刑，拘役或一千元以下罰金。
犯前項之罪，因而致人於死者，處無期徒或七年以上有期徒刑，致重傷者，處三年以
上、十年以下有期徒刑。


司法院資訊處製作；財團法人民間司法改革基金會備份。
